【裁判字號】    98,台上,3560
【裁判日期】    980625
【裁判案由】    違反毒品危害防制條例
【裁判全文】
最高法院刑事判決            九十八年度台上字第三五六０號
上  訴  人  甲○○
選任辯護人  楊惠雯律師
上列上訴人因違反毒品危害防制條例案件，不服台灣高等法院台
南分院中華民國九十八年四月二十三日第二審判決（九十八年度
上訴字第三０五號，起訴案號：台灣台南地方法院檢察署九十七
年度營偵字第一０九七號），提起上訴，本院判決如下：
    主  文
上訴駁回。
    理  由
按刑事訴訟法第三百七十七條規定：上訴於第三審法院，非以判
決違背法令為理由，不得為之。是提起第三審上訴，應以原判決
違背法令為理由，係屬法定要件，如果上訴理由書狀並未依據卷
內訴訟資料，具體指摘原判決不適用何種法則或如何適用不當，
或所指摘原判決違法情事，顯與法律規定得為第三審上訴理由之
違法情形，不相適合時，均應認其上訴為違背法律上之程式，予
以駁回。本件原審經審理結果，認為上訴人甲○○販賣第一級毒
品海洛因六次之犯行均罪證明確，因而撤銷第一審科刑部分之判
決，改判論上訴人以販賣第一級毒品共六罪，均累犯，各處有期
徒刑十五年六月，並為相關沒收之宣告，及就主刑部分定應執行
有期徒刑十六年六月。已詳敘調查、取捨證據之結果及憑以認定
犯罪事實之心證理由。並就上訴人否認犯行之供詞及其所辯各節
認非可採，詳加指駁。從形式上觀察，原判決並無足以影響判決
結果之違法情形存在。上訴意旨略以：(一)、證人林昇毅於第一審
審理中，對於其與上訴人合資購買海洛因之時間，先稱係民國九
十七年六月二十二日，嗣稱係同年月八日，前後不一，不能資為
認定上訴人販賣海洛因犯行之證據，原判決此部分採證有所違誤
。又依證人林榮志於第一審審理中所稱其在上訴人住處見到林昇
毅與上訴人各出資新台幣（下同）五百元，上訴人遂與其等一同
下樓，並撥打公共電話等語，足證上訴人與林昇毅合資購買海洛
因情事，原判決未予採信，亦有違誤。(二)、證人林昇毅雖於偵查
中稱其有於九十七年六月二十二日使用公用電話向上訴人購毒等
語，惟卷內並無上開電話通聯紀錄；又證人林昇毅、陳星燦、蔡
家祥等人（下稱林昇毅等三人）於第一審審理中係稱其等在電話
中問上訴人有無東西，就直接過去找上訴人等語，均未敘及有向
上訴人表示購毒及上訴人有於電話中應允等情，況上訴人持有之
行動電話通話紀錄中，亦查無林昇毅等三人向上訴人表示購毒之
言詞，原判決未予詳查，遽認林昇毅等三人係以電話向上訴人表
示欲購買海洛因，經上訴人應允之方式交易毒品，即有認定事實
未依證據之違誤，亦有應於審判期日調查之證據而未予調查之違
法。(三)、原判決理由乙之壹之二、（四）中，認定上訴人有營利
意圖等情，惟倘上訴人係與林昇毅等三人合資購毒，自無賺取任
何利益之可言，原判決上開認定，即有違誤。(四)、上訴人於九十
七年六月二十二日前往行政院衛生署省立新營醫院（下稱新營醫
院）進行美沙酮（冬）治療後，於新營醫院前，係由陳星燦主動
詢問上訴人如何取得海洛因，此可查上訴人至新營醫院治療紀錄
即明；又警員張金全於現場並未立即逮捕上訴人，反先攔查陳星
燦，有失職之嫌，另上訴人遭逮捕後，於其身上未搜得現金，於
其住處亦未搜得電子秤、分裝袋、帳冊、現金等證物，原判決未
詳酌上開有利於上訴人之事證，所為認定，即有違誤。(五)、員警
係以證人蔡家祥為餌，誘引上訴人犯罪，是蔡家祥所為證言，不
得作為認定上訴人犯罪之證據，原判決將之採為判決基礎，有所
違誤。又證人即員警張金全出具之職務報告書，或係基於他人陳
述而作成，或係基於其本身之見聞而撰具，應無證據能力，惟原
判決將之採為判決基礎，採證即有違法。(六)、關於上訴人販賣毒
品予蔡家祥部分，原判決附表（下稱附表）編號五交易時間記載
為「九十七年六月二十一日晚間六時許」，惟檢察官起訴書就此
部分係記載為「……九十七年六月二十日十六時許，……販賣第
一級毒品海洛因一包予蔡家祥」，記載不一，且原判決未敘明此
二部分犯罪事實間具有何審判不可分之關係，即遽予審認，有未
受請求之事項予以判決之違法。(七)、證人陳星燦於警詢及偵查中
均未供稱其曾向上訴人購買一千元海洛因之事，與其嗣後於第一
審審理中改稱其每次購買價格均一千元等語相齟齬，原判決不察
，將其偵查及第一審審理中所供，俱採為判決基礎，有判決理由
矛盾之違法云云。惟按：(一)、證據之取捨及犯罪事實之認定，乃
事實審法院之職權，苟其取捨，不違背經驗法則或論理法則，不
得任意指為違法；又證據之證明力如何，由事實審法院本於確信
自由判斷之，此項自由判斷之職權行使，苟係基於吾人日常生活
之經驗，而未違背客觀上應認為確實之定則，又已敘述其何以為
此判斷之理由者，亦不容漫指為違法，而據為適法之第三審上訴
理由。原判決業已依憑證人林昇毅於偵查中；證人陳星燦於偵查
及第一審；證人蔡家祥於第一審分別證述確向上訴人購買海洛因
之情節，並援引證人即現場埋伏警員張金全於偵查中證述查獲經
過之證詞，即上訴人亦坦承於附表所示時間、地點將如附表所示
數量之海洛因交付予林昇毅等三人，並收取附表編號3、4、6 所
示之金額，以及收取林昇毅五百元幾次等情不諱，復參酌卷附上
訴人所有供販賣海洛因所用之行動電話號碼000000000
0號與陳星燦、蔡家祥二人間之通聯紀錄；警員當場扣得陳星燦
向上訴人購入之海洛因二小包（毛重二‧二公克，淨重○．○．
八公克），陳星燦因此犯持有第一級毒品罪，業經第一審法院以
九十七年度簡字第二七六六號判處拘役五十九日確定之刑事判決
，及查扣上訴人所有摩托羅拉牌三八八C 型行動電話一具（含號
碼0000000000號之SIM 卡）等證據資料，憑以認定上
訴人有附表所載六次販賣海洛因予林昇毅等三人之事實，而以上
訴人所辯：與林昇毅等三人合資購買海洛因云云，為卸責之詞，
殊無足取，於理由內依憑調查所得之證據，詳加指駁；並說明：
(1)證人林昇毅及林榮志所證上訴人與林昇毅各出資五百元購買海
洛因等語，均無可採。(2)電子秤、分裝袋或帳冊等物品雖為販賣
毒品案件所常見，但毒品販賣型態各異，此等物品本非販賣毒品
所必需，自不能以現場未查扣上開物品之事實，逕認上訴人無販
賣毒品情事。又現金之流通性極高，而上訴人自九十七年六月二
十二日上午九時二十五分許將海洛因販賣予陳星燦之時起，迄其
為警於同日下午一時三十分許查獲時止，已經過四小時，其於此
段期間內，將其販賣海洛因予陳星燦所得之一千元花用，亦難謂
與常情有違，是亦不能以上訴人未曾遭警查獲販毒所得，即為上
訴人有利之認定。(3)海洛因為政府嚴格查緝之違禁物，物稀價昂
，取得不易，且販賣毒品，刑責甚重，若無利可圖，上訴人自無
甘冒遭查獲之風險，多次販賣海洛因予林昇毅等三人之理。且上
訴人於警詢及偵查中，迭次坦承伊為林昇毅等三人取得海洛因，
藥頭（即上游毒販）會多一點海洛因給伊，可賺取走路工之利益
等情，益證上訴人確有藉販賣海洛因獲利之意圖，至為顯明。原
判決業已依據調查證據之結果，說明其得心證之理由。此屬事實
審法院證據取捨之職權判斷，並無違背客觀存在之經驗法則或論
理法則，自不容上訴人漫事指為違法。至於證人即警員張金全之
職務報告書，應係其於審判外之陳述，原判決認有證據能力，固
有未合。然原審並非單憑證人張金全上揭報告書為判決之基礎，
上訴意旨復未說明除去上開證據，原判決即不能為同一事實之認
定，故原判決此部分之瑕疵，顯然不足以動搖其判決之結果，參
諸刑事訴訟法第三百八十條之規定，仍不得資為提起第三審上訴
之合法理由。(二)、原判決依憑證人林昇毅之證述，認定上訴人於
九十七年六月八日及十五日二次販賣海洛因予林昇毅，所為論斷
，經核於法並無不合。上訴意旨指摘卷內並無林昇毅於同年六月
二十二日向上訴人購毒之電話通聯紀錄，有認定事實不依證據之
違誤云云，自非依據卷內資料執為指摘之合法上訴理由。又證人
蔡家祥於偵查中雖稱：其於同年六月十九及二十日都有向上訴人
買海洛因一千元一包等語（見偵查卷第五十五頁），惟其於第一
審審理中已具體證稱其向上訴人購買毒品之時間為六月十九、二
十一日（見第一審卷第二二四至二二五頁），原判決業已依據證
據調查之結果，詳加說明其憑以認定之理由，亦不容任意指為違
法，而據以提起第三審上訴。(三)、刑事訴訟法第三百七十九條第
十款所稱應於審判期日調查之證據，係指客觀上為法院認定事實
及適用法律基礎，且非不能調查之證據而言。本件因上訴人否認
有販賣海洛因予林昇毅等三人之犯行，且因上訴人販賣海洛因予
林昇毅等三人已有固定之交易模式，不需特別言明買賣詳細內容
，故無從再就其等電話通聯紀錄為交易確實細節之調查。原判決
既已依據其他證據資料，認定上訴人有販賣海洛因予林昇毅等三
人，仍不得謂有前開第十款之違法情事，上訴意旨執此指摘，要
非適法之第三審上訴理由。(四)、其餘上訴意旨，經核係置原判決
所為明白論斷於不顧，仍持已為原判決指駁之陳詞再事爭辯，及
對於事實審法院取捨證據與自由判斷證據證明力之職權行使，並
就與判決本旨無關之枝節事項，徒以自己之說詞，任意指摘，難
認已符合首揭法定之第三審上訴要件。其上訴違背法律上之程式
，應予駁回。
據上論結，應依刑事訴訟法第三百九十五條前段，判決如主文。
中    華    民    國  九十八  年    六    月  二十五  日
                      最高法院刑事第九庭
                          審判長法官  邵  燕  玲
                                法官  李  伯  道
                                法官  孫  增  同
                                法官  李  英  勇
                                法官  林  俊  益
      本件正本證明與原本無異
                                      書  記  官
中    華    民    國  九十八  年    六    月   三十   日
                                                      Ｑ


司法院資訊處製作；財團法人民間司法改革基金會備份。
